【裁判字號】    99,台上,4337
【裁判日期】    990708
【裁判案由】    違反毒品危害防制條例
【裁判全文】
最高法院刑事判決            九十九年度台上字第四三三七號
上  訴  人  甲○○
選任辯護人  周威君律師
上列上訴人因違反毒品危害防制條例案件，不服台灣高等法院中
華民國九十九年二月二十五日第二審判決（九十八年度上訴字第
四四九二號，起訴案號：台灣士林地方法院檢察署九十七年度偵
字第五一二六號），提起上訴，本院判決如下：
    主  文
上訴駁回。
    理  由
按刑事訴訟法第三百七十七條規定：上訴於第三審法院，非以判
決違背法令為理由，不得為之。是提起第三審上訴，應以原判決
違背法令為理由，係屬法定要件，如果上訴理由書狀並未依據卷
內訴訟資料，具體指摘原判決不適用何種法則或如何適用不當，
或所指摘原判決違法情事，顯與法律規定得為第三審上訴理由之
違法情形，不相適合時，均應認其上訴為違背法律上之程式，予
以駁回。本件原審經審理結果，認為上訴人甲○○販賣第一級毒
品海洛因之犯行，罪證明確，因認第一審論上訴人以販賣第一級
毒品罪，累犯，處有期徒刑十六年，並為相關從刑諭知之判決，
為無不合，予以維持，駁回上訴人在第二審之上訴。已詳敘調查
、取捨證據之結果及憑以認定犯罪事實之心證理由。並就上訴人
否認犯行之供詞及其所辯各節認非可採，詳加指駁。從形式上觀
察，原判決並無足以影響判決結果之違法情形存在。上訴意旨略
以：(一)、證人黃子恆自承於警詢曾遭刑求逼供，且經上訴人否認
其證據能力，原審未勘驗該次警詢錄音，仍以之為上訴人不利之
證據，有應於審判期日調查之證據而未予調查之違法。又證人黃
子恆、陳智勇二人之警詢供述，既未有特別可信之情況且非證明
上訴人犯罪所必要，依法應無證據能力，原判決採為證據，亦有
違法。(二)、原審以黃子恆、李文慶及其尿液鑑驗結果及通聯紀錄
（無錄音內容）等證據，認定上訴人於民國九十七年三月二日販
賣海洛因予李文慶，所採之證據與待證事實不相合適，未達無合
理懷疑之程度，難謂無違反證據法則及判決不載理由之違法。(三)
、原審以證人黃子恆證述上訴人係平價轉讓予李文慶一事，認係
傳聞不加採信，且以證人黃子恆向他人購買海洛因亦係新台幣（
下同）二千五百元，重量八分之一錢，而認定上訴人有利可圖，
實為原審臆測之詞，有判決不載理由或理由矛盾之違法。(四)、原
審就證人李文慶、黃子恆、陳智勇偵查中之證述有無證據能力之
認定，違反鈞院九十五年度台上字第三六九九號判決之意旨，難
以排除顯有不可信之情況，自有判決不適用法則或適用不當之違
法。(五)、本件除證人李文慶、黃子恆之供述外，未於現場查得分
裝器具、秤量器具、帳冊、本案毒品及可疑金錢等其他積極證據
，足以證明上訴人販賣毒品。又證人黃子恆、李文慶二人之供述
彼此矛盾，且前後不一，顯非事實而不足採。原審單憑證人有瑕
疵之證詞，逕入上訴人於罪，判決違背法令云云。惟按：(一)、刑
事訴訟法所規定傳聞法則之例外，其中就被告以外之人於偵查中
向檢察官所為之陳述，因檢察官代表國家偵查犯罪時，原則上當
能遵守法定程序，被告以外之人如有具結能力，並經依法具結以
擔保其係據實陳述者，依該法第一百五十九條之一第二項規定「
除顯有不可信之情況者外」，即得為證據。證人李文慶、黃子恆
、陳智勇三人於偵查中之證詞，均經具結，且依原判決論斷所憑
證據顯示，並無「顯有不可信之情況」；又第一審於調查證人李
文慶三人之證詞時，已依人證之調查程序傳喚到場，以證人之地
位而為陳述，並接受上訴人及其辯護人之詰問，上訴人之詰問權
亦已獲得確保。原判決採為斷罪證據，揆諸上開說明，並無違法
可言。上訴意旨徒以並無拘束力之本院另案判決所為不同見解，
漫指原判決違法，尚非合法之第三審上訴理由。(二)、犯罪事實之
認定、證據之取捨及其證明力如何，乃事實審法院自由判斷之職
權，如其取捨判斷不違背經驗與論理等法則，即不得指為違法，
而據為上訴第三審之理由。又施用毒品者供出毒品來源，因而破
獲者，得減輕其刑，是該毒品來源之證言，屬有利於己之供述，
縱無瑕疵，固亦不得作為認定犯罪之唯一證據，仍須以補強證據
證明確與事實相符，但所謂「補強證據」，係指除該供述本身外
，其他足以佐證該供述確具有相當程度真實性之證據而言。其所
補強者，不以事實之全部為必要，祇須因補強證據與該供述相互
印證，依社會通念，足使犯罪事實獲得確信者，即足當之。原判
決認定上訴人利用門號0000000000號行動電話作為聯絡工具，於
九十七年三月二日下午，與李文慶相約在台北縣淡水鎮○○路一
八七巷三十六號八樓甲○○之住處（下稱甲○○住處）樓下，以
二千五百元之代價，販賣八分之一錢重量之海洛因一包予李文慶
等情，係綜合證人黃子恆於偵查、第一審及證人李文慶於警詢所
證述：李文慶於上揭時地向上訴人購買海洛因等語。證人李文慶
、黃子恆所證述情節，核與卷附上訴人、李文慶、黃子恆所承各
自使用之門號0000000000、0000000000、0000000000號等行動電
話之通聯紀錄相符。又證人李文慶於同年三月四日為警查獲時所
採集之尿液，經送鑑驗結果，確呈嗎啡類陽性反應，有台灣尖端
先進生技醫藥股份有限公司濫用藥物檢驗報告可資佐證。復與卷
內其他直接、間接證據參互審酌，本於推理作用，為認定犯罪事
實之基礎。原判決採證並無違背證據裁判主義，亦無判決理由不
備、矛盾之違法。上訴意旨執以指摘，尚非合法之第三審上訴理
由。又原判決並未引用證人黃子恆、陳智勇於警詢之陳述資為論
罪之證據（見原判決第五至九頁），是其就黃子恆、陳智勇警詢
之供述具有證據能力之論述，縱有未當，亦難謂於判決有所影響
，依刑事訴訟法第三百八十條之規定，仍不得執為合法之第三審
上訴理由。(三)、原判決業於理由內說明：證人黃子恆於偵查及第
一審審理時，固證及：本件上訴人以二千五百元販賣八分之一錢
海洛因，係平價轉讓云云。惟其另外自承未曾與上訴人交易毒品
，所謂平價轉讓乃聽聞自上訴人所言等語明確。故證人黃子恆上
揭所述上訴人平價轉讓毒品給李文慶云云，能否採信，已非可疑
。況證人黃子恆在審理時並證稱其自己所買毒品海洛因都向「何
清水」友人購買，在同年三月二日前一天就用二千五百元買到八
分之一錢之海洛因施用等語甚明，足見上揭價格及數量，在毒品
非法交易市場上並非毫無利潤可圖之價格。又因毒品販賣之利得
，除販賣者坦承之外，實難查得實情，然販賣第一級毒品犯行之
法定刑度甚重，係眾所週知之事實，依一般經驗法則，販賣第一
級毒品者鋌而走險，應係意在營利。故本件雖無積極證據足以確
認上訴人所取得之利潤數額，惟上訴人應無甘冒受查緝之風險而
平白轉讓毒品之理，是上訴人係基於營利之意圖，出售海洛因以
牟利，堪以認定等旨。原判決就上訴人意圖營利販賣海洛因，已
詳加說明其認定之理由，即無違法可言，不容任意指摘，而資為
合法之第三審上訴理由。(四)、認定販賣毒品之犯罪事實，並不以
於現場查獲分裝器具、秤量器具、帳冊、毒品及可疑金錢等證物
，為必要之證明方法。上訴意旨以本件並無查獲上揭物品可資證
明本件毒品之買賣為由，指摘原判決採證違法，要非可取。(五)、
其餘上訴意旨，經核亦係置原判決所為明白論斷於不顧，仍持已
為原判決指駁之陳詞再事爭辯，及對於事實審法院取捨證據與自
由判斷證據證明力之職權行使，或就與判決本旨無關之枝節事項
，徒以自己之說詞，任意指摘，難認已符合首揭法定之第三審上
訴要件。其上訴違背法律上之程式，應予駁回。
據上論結，應依刑事訴訟法第三百九十五條前段，判決如主文。
中    華    民    國  九十九  年    七    月    八    日
                      最高法院刑事第九庭
                          審判長法官  邵  燕  玲
                                法官  李  伯  道
                                法官  孫  增  同
                                法官  李  英  勇
                                法官  施  俊  堯
本件正本證明與原本無異
                                      書  記  官
中    華    民    國  九十九  年    七    月   十三   日
                                                      Ｅ

司法院資訊處製作；財團法人民間司法改革基金會備份。
